臺灣高雄地方法院刑事判決　　　　　　　　　　　　　九十年度訴字第三號
　　公　訴　人　臺灣高雄地方法院檢察署檢察官
　　被　　　告　乙○○○
　　選任辯護人　單文程
　　被　　　告　甲○○○
　　被　　　告　丙○○○
右列被告等因違反選舉罷免法等案件，經檢察官提起公訴（九十年度選偵字第六八號
）及移送併辦（九十年度選偵字第六七號），本院判決如左：
    主  文
乙○○○連續對於有投票權之人，交付賄賂，而約其投票權為一定之行使，處有期徒
刑陸月，如易科罰金以參佰元折算壹日，褫奪公權貳年。交付之賄賂新台幣參仟伍佰
元，沒收之。
甲○○○連續有投票權之人收受賄賂，而許以其投票權為一定之行使，免刑。所收受
之賄賂新台幣肆仟元沒收之，如全部或一部不能沒收時，追徵其價額。
丙○○○連續有投票權之人收受賄賂，而許以其投票權為一定之行使，免刑。所收受
之賄賂新台幣伍仟元沒收之，如全部或一部不能沒收時，追徵其價額。
    事  實
一、
（一）乙○○○係高雄市新興區建興里里長薛朝元之太太，基於對有投票權人交付賄
      賂，約定投票權為一定行使之概括之犯意，於民國（下同）九十年十一月上旬
      ，第五屆立法委員競選期間，為使高雄市第二選區立法委員候選人林崑海能順
      利當選，在高雄市○○區○○里○○○路九十二號其住處，受不詳姓名之人之
      託，擔任立法委員候選人林崑海之樁腳，並由該不詳姓名之人交付立法委員候
      選人林崑海之宣傳單約五十張，因乙○○○之女兒尚在大學主修廣告，希望畢
      業後能在林崑海所經營之三立電視台工作，遂自掏腰包以每票新台幣（下同）
      五百元之代價，向設籍該里具有投票權之人行求並交付賄賂，約定為投票權一
      定之行使，使其投票給立法委員候選人林崑海，乙○○○乃於九十年十一月十
      日晚上，在高雄市○○區○○里○○○路九十二號住處，先後交付賄款給設籍
      高雄市○○區○○里○○○路六十八號之甲○○○二千元（戶內有四票），及
      設籍高雄市○○區○○里○○○路六巷二六號三樓之丙○○○一千五百元（三
      票），並約定其投票給立法委員候選人林崑海。甲○○○、丙○○○二人同意
      後收下該賄款而離去，經警於九十年十一月三十日十七時搜索甲○○○、丙○○○二人住處，惟未查獲賄選相關事證，甲○○○、丙○○○二人乃主動向員
      警自首收到賄款而得知上情，乙○○○於審理時自白上情。
（二）甲○○○、丙○○○二人為有投票權之人，除收受上開賄賂，而許以投票權為
      一定之行使外，復承前揭概括犯意，於九十年十一月二十八日下午五時許，在
      高雄市○○區○○里○○○路六十八號之甲○○○住處，收受由吳水盆（另案
      由臺灣高雄地方法院檢察署檢察官偵辦中）所交付之賄款，並約定投票給高雄
      市第二選區立法委員候選人林宏宗，計甲○○○收受二千元（戶內有四票）、
      丙○○○三千五百元（除自己戶內三票外，另託其轉交設籍於新興區建華里之
      親戚四票），嗣於九十年十一月三十日十七時許，由檢察官率同新興分局員警
      持搜索票前往甲○○○、丙○○○住處搜索時，由甲○○○、丙○○○二人向
      員警自首而得知上情，並經警自丙○○○身上扣得一千五百元。
二、案經高雄市政府警察局新興分局移請臺灣高雄地方法院檢察署檢察官偵查起訴及
    移送併辦。
    理  由
一、右揭事實業據被告乙○○○、甲○○○、丙○○○三人迭於偵查中及本院審理時
    坦承不諱。核其所供互核一致，並有上述賄款現金一千五百元扣案及通訊監察書
    譯文可稽，而被告甲○○○上述戶籍內確有四位有投票權人，及被告丙○○○上
    述戶籍內確有三位有投票權人，亦有甲○○○、丙○○○戶卡片附卷可憑。是堪
    信被告乙○○○、甲○○○、丙○○○三人之自白與事實相符，足認被告乙○○○確有交付被告甲○○○、丙○○○上開賄款並約定被告甲○○○、丙○○○於
    上述立法委員選舉投票時，將選票投給候選人林崑海之事實。而被告甲○○○、
    丙○○○於九十年十一月二十八日下午五時許，在高雄市○○區○○里○○○路
    六十八號甲○○○住處，收受由吳水盆所交付之賄款，並約定投票給高雄市第二
    選區立法委員候選人林宏宗，復據吳水盆供述甚詳（參見臺灣高雄地方法院檢察
    署九十年選偵字第六七號偵訊筆錄第九頁及第十頁），被告乙○○○、甲○○○
    、丙○○○三人罪證明確，犯行堪以認定。
二、被告乙○○○對有投票權人交付賄賂，核其所為係犯公職人員選舉罷免法第九十
    條之一第一項之行賄投票罪。被告呂甲○○○、丙○○○收受賄賂而許以投票為
    一定之行使，核其所為係犯刑法第一百四十三條第一項之投票受賄罪，被告乙○○○所為對有投票權人交付賄賂數行為，時間緊接，所犯罪名相同，顯係出於概
    括之犯意為之，為連續犯，爰依刑法第五十六條之規定以一罪論，並加重其刑；
    被告甲○○○、丙○○○二人所為收受賄賂而許以投票為一定之行使數行為，時
    間緊接，所犯罪名相同，顯均係出於概括之犯意為之，均為連續犯，爰依刑法第
    五十六條之規定以一罪論，並加重其刑。移送併辦部分與本件公訴人起訴之部分
    犯罪事實相同，為單純一罪，本院自得併與審理，合先敘明。另公訴人認被告乙○○○於九十年十一月上旬，第五屆立法委員競選期間，為使高雄市第二選區立
    法委員候選人林崑海能順利當選，在高雄市○○區○○里○○○路九十二號住處
    ，受不詳姓名之人之託擔任立法委員候選人林崑海之樁腳，並由該不詳娃名之人
    交付其十萬元，囑其以每票五百元之代價，向設籍該里具有投票權之人行求並交
    付賄賂，乙○○○並於投票日前，將上開十萬元以同一方式全數交付予該里不詳
    姓名之人，惟經查乙○○○此部份之供詞除於偵查中坦承外（參見九十年度選偵
    字第六八號九十年十二月一日偵訊筆錄），無論於九十年十二月六日警訊中及嗣
    後本院審理時皆堅詞否認上情，於本院九十一年一月八日審理時辯稱：因立法委
    員候選人林崑海與其非屬同一政黨，故不可能支持林崑海，縱使意欲賄選，應該
    挨家挨戶按里民之住處發放方有依據，怎可能以來買藥時之不確定時間、不確定
    人員發放。至中藥店買藥之客人，並非全為本里里民，亦非熟識等語。按被告之
    自白，不得作為有罪判決之唯一證據，仍應調查其他必要之證據，以察其是否與
    事實相符，為刑事訴訟法第一百五十六條第二項所明定。又事實審法院對於證據
    之取捨，依法雖有自由判斷之權，然積極證據不足證明犯罪事實時，被告之抗辯
    或反證縱屬虛偽，仍不能以此資為積極證據應予採信之理由（最高法院三十年上
    字第四八二號判例參照）。被告乙○○○否認收受不詳男子十萬元，囑其以每票
    五百元之代價，向設籍該里具有投票權之人行求並交付賄賂部分，本院遍查全卷
    ，並無其他積極證據足認被告乙○○○有此犯行，揆諸前揭說明，此部份之犯行
    尚屬不能證明，併與敘明。按對於有投票權之人行求期約或交付賄賂或其他不正
    利益而約其不行使投票權或為一定之行使者，在偵查中自白者，減輕其刑；犯第
    八十九條第二項之罪或刑法第一百四十三條第一項之罪，於犯罪後三個月內自首
    者免除其刑，分別為公職人員選舉罷免法第九十條之一第五項前段、九十七條之
    二第一項前段所明定，被告乙○○○於九十年十二月一日檢察官偵查中自白上情
    ，有偵訊筆錄附卷足憑（參見九十年度選偵字第六八號第三十四頁），被告乙○○○同時有加重及減輕之事由，依先加後減方式為之。被告甲○○○、丙○○○
    於犯罪後未被有偵查權之機關或人員發覺其犯罪之事實前，於九十年十一月三十
    日向前往搜索之員警表明自己收受賄賂（參見高雄市政府警察局新興分局九十年
    十二月一日高市警新分刑字第二ＯＯ四二號卷第二頁、第三頁），並接受本件裁
    判，符合自首要件。爰審酌被告乙○○○為人助選，不思以正當手段從事競選，
    所為影響國家民主政治之健全發展，惟犯罪後在偵查中自白且坦承犯行，態度良
    好，且念其犯罪情節尚屬輕微，量處如主文所示之刑，並諭知易科罰金之折算標
    準，併依同法第九十八條第三項之規定，宣告褫奪公權二年。審酌被告甲○○○
    、丙○○○二人因一時貪圖小利，致觸法網，犯罪情節輕微，且於犯罪後未被有
    偵查權之機關或人員發覺其犯罪之事實前，於九十年十一月三十日向前往搜索之
    員警自首而接受本件裁判，爰分別諭知免刑。又扣案之被告丙○○○持有之一千
    五百元，為另案被告吳水盆所交付賄賂三千五百元之一部分，另被告丙○○○亦
    收受被告乙○○○所交付之一千五百元之賄賂，故被告丙○○○合計所收受之賄
    賂五千元，被告甲○○○收受自被告乙○○○所交付之賄賂二千元及收受自另案
    被告吳水盆所交付之賄賂二千元合計四千元，被告乙○○○分別交付被告甲○○○、丙○○○二人二千元及一千五百元合計三千五百元，應依公職人員選舉罷免
    法第九十條之一第三項規定，不問屬於犯人與否宣告沒收。被告甲○○○、丙○○○二人所收受之賄賂均應依刑法第一百四十三條第二項規定宣告沒收，如全部
    或一部不能沒收時，追徵其價額。
據上論斷，應依刑事訴訟法第二百九十九條第一項，公職人員選舉罷免法第九十條之
一第一項、第三項、第五項、第九十八條第三項、第九十七條之二第一項前段，刑法
第十一條、第五十六條、第一百四十三條、第四十一條第一項，罰金罰鍰提高標準條
例第一條前段、第二條，判決如主文。
本案經檢察官陳永章到庭執行職務。
中      華      民      國    九十一    年      一      月    二十二    日
                                  臺灣高雄地方法院刑事第七庭
                                      法  官    何  清  富
右正本證明與原本無異。
如不服本判決，應於判決送達後十日內，向本院提出上訴狀。
                                      書記官    陳  恩  如
中      華      民      國    九十一    年      一      月    二十二    日
附錄本判決論罪法條：
公職人員選舉罷免法第九十條之一第一項、第三項、第五項：
對於有投票權之人，行求期約或交付賄賂或其他不正利益，而約其不行使投票權或為
一定之行使者，處五年以下有期徒刑，得併科新台幣四十萬元以上四百萬元以下罰金
。
預備或用以行求期約或交付之賄賂，不問屬於犯人與否，沒收之。
犯第一項或第二項之罪，在偵查中自白者，減輕其刑；因而查獲候選人為共犯者，減
輕或免除其刑。
公職人員選舉罷免法第九十八條第三項：
犯本章之罪或刑法分則第六章之妨害投票罪，宣告有期徒刑以上之刑者，並宣告褫奪
公權。
公職人員選舉罷免法第九十七條之二第一項前段：
犯第八十九條第二項之罪或刑法第一百四十三條第一項之罪，於犯罪後三個月內自首
者，免除其刑。
中華民國刑法第一百四十三條：
有投票權之人，要求、期約或收受賄賂或其他不正當利益，而許以不行使其投票權或
為一定之行使者，處三年以下有期徒刑，得併科五千元以下罰金。
犯前項之罪者，所收受之賄賂沒收之。如全部或一部不能沒收時，追徵其價額。
